臺灣橋頭地方法院刑事判決　
110年度交訴字第42號
公  訴  人  臺灣橋頭地方檢察署檢察官
被      告  李景清


上列被告因公共危險等案件，經檢察官提起公訴（110年度調偵
字第324號），本院判決如下：
    主  文
李景清犯過失傷害罪，處拘役伍拾日，如易科罰金，以新臺幣壹
仟元折算壹日。
其餘被訴部分無罪。
    事  實
一、李景清於民國109年12月24日7時27分許，駕駛車號000-0000
    號自用小客車，沿高雄市橋頭區站前街西往東行駛至橋頭火
    車站前，欲向左迴轉時，本應注意汽車迴車前，應暫停並顯
    示左轉燈光或手勢，看清無來往車輛，並注意行人通過，始
    得迴轉，而依當時天候晴、日間自然光線、柏油路面乾燥無
    缺陷、道路無障礙物及視距良好等情，客觀上並無不能注意
    之情事發生，竟疏未注意及此而貿然迴轉，適程友芝騎乘車
    號000-000號普通重型機車沿站前街西往東行駛至此，亦疏
    未注意車前狀況並保持隨時可以煞停之距離，為閃避李景清
    突然迴轉之車輛而緊急煞車後自摔倒地，因而受有肢體多處
    鈍挫傷、左肘鷹嘴突骨折等傷害。
二、案經程友芝訴由高雄市政府警察局岡山分局報告臺灣橋頭地
    方檢察署檢察官偵查起訴。
    理  由
甲、有罪部分：    
壹、程序事項：
一、按被告以外之人於審判外之言詞或書面陳述，除法律有規定
    者外，不得作為證據。被告以外之人於審判外之陳述，雖不
    符刑事訴訟法第159條之1至第159條之4之規定，而經當事人
    於審判程序同意作為證據，法院審酌該言詞陳述或書面陳述
    作成時之情況，認為適當者，亦得為證據，刑事訴訟法第15
    9條第1項、第159條之5第1項分別定有明文。查本案判決所
    引證據屬傳聞證據部分，公訴人、被告李景清就上開傳聞證
    據，於本院準備程序及審理中，均同意具證據能力（見審交
    訴卷第51頁；本院卷第45頁、第75頁），而本院審酌該等傳
    聞證據作成時之情況，並無違法取證及證明力過低之瑕疵，
    亦認以之作為證據為適當，依前揭規定說明，自得為證據。
二、至其餘非供述證據部分，本院查無有何違反法定程序取得之
    情形，復經本院於審理中踐行證據調查程序，依刑事訴訟法
    第158條之4之反面解釋，認有證據能力。
貳、實體部分：
一、認定犯罪事實所憑之證據及理由：
  ㈠上開犯罪事實業據被告李景清於本院審理時自白認罪（見審
    交訴卷第50頁；本院卷第99頁），核與證人即告訴人程友芝
    於警詢、偵查、本院審理時之證述大致相符（見警卷第7頁
    至第17頁；偵一卷第19頁至第20頁；本院卷第76頁至第90頁
    ），並有道路交通事故現場圖、道路交通事故調查報告表（
    一)、道路交通事故調查報告表（二)-1、（程友芝）高雄市
    政府警察局交通警察大隊岡山交通分隊道路交通事故談話紀
    錄表各1份、現場照片17張、監視器畫面擷圖照片4張、高雄
    榮民總醫院診斷證明書2份、（李景清）公路監理電子閘門
    證號查詢汽車駕駛人資料、AWB-0906號車輛詳細資料報表、
    （程友芝）公路監理電子閘門證號查詢機車駕駛人資料、HS
    7-492號車輛詳細資料報表各1份、監視器檔案照片4張、本
    院勘驗筆錄暨附件1份、GOOGLE街景圖4張在卷可參（警卷第
    25頁至第32頁、第35頁至第57頁；本院卷第51頁至第57頁、
    第75頁至第76頁、第107頁至第112頁、第115頁至第117頁）
    。
  ㈡按汽車迴車時，應依下列規定：五、汽車迴車前，應暫停並
    顯示左轉燈光或手勢，看清無來往車輛，並注意行人通過，
    始得迴轉，道路交通安全規則第106條第5款分別定有明文。
    查被告為領有合格駕駛執照之人，此有上開查詢汽車駕駛人
    資料1份在卷可參，且為具有社會生活經驗之成年人，自應
    注意上述道路交通安全規定，且依當時路況，又無不能注意
    之情形，竟疏未注意，因而致告訴人受有上開傷勢，被告應
    有過失無疑，且被告之過失行為，核與告訴人之傷勢間，具
    有相當因果關係無疑。
  ㈢次按汽車在同一車道行駛時，除擬超越前車外，後車與前車
    之間應保持隨時可以煞停之距離，不得任意以迫近或其他方
    式，迫使前車讓道；汽車行駛時，駕駛人應注意車前狀況及
    兩車並行之間隔，並隨時採取必要之安全措施，不得在道路
    上蛇行，或以其他危險方式駕車，道路交通安全規則第94條
    第1項、第3項分別定有明文。查被告與告訴人行駛同一車道
    ，被告為前車，告訴人為後車，此有上開勘驗筆錄暨附件、
    監視器檔案照片在卷可佐，則告訴人自應注意車前狀況及保
    持隨時可以煞停的距離，然由告訴人於被告迴轉當時，卻須
    急煞因此自摔倒地，足見告訴人當時未保持隨時得煞停的距
    離，也沒有隨時注意車前狀況而採取必要之安全措施，才會
    因無充足的反應時間，而須急煞以避免追撞前車，因而自摔
    倒地受傷，而告訴人為領有合格駕駛執照之人，此有上開查
    詢機車駕駛人資料1份在卷可參，且為具有社會生活經驗之
    成年人，自應注意上述道路交通安全規定，且依當時路況，
    又無不能注意之情形，告訴人卻疏未注意車距及車前狀況，
    應可認與有過失，但此無解於被告過失傷害罪責之成立，一
    併說明。
  ㈤起訴書誤載被告與告訴人之行車方向為南往北，但實為西向
    東，此有道路交通事故現場圖1紙在卷足憑，檢察官並已當
    庭更正（見本院卷第42頁）。
  ㈥因有上開證據，足認被告自白與事實相符，本案事證明確，
    被告犯行堪以認定，應予依法論科。
二、論罪科刑：
  ㈠核被告所為，係犯刑法第284條前段之過失傷害罪。
  ㈡審酌被告於駕車時未善盡上開注意義務，導致告訴人受有上
    開傷勢之結果，所為應予非難；復考量被告過失之程度及告
    訴人與有過失之情況；兼衡被告一度否認，嗣後終坦承犯行
    及本案被告雖有調解意願，惟因數額有差距，而未能達成調
    解之犯後態度（見本院卷第91頁、第101頁）；暨被告之前
    科素行、高職畢業之智識程度、業工、有結婚、有2個小孩
    等一切情狀，量處如主文所示之刑，並諭知如易科罰金折算
    標準。
乙、無罪部分：
一、公訴意旨略以：被告李景清於肇事後，未報警處理亦未留下
    聯絡方式，反基於肇事逃逸之犯意，逕行駕車離開現場，因
    認被告涉犯刑法第185條之4第1項前段駕駛動力交通工具發
    生交通事故致人傷害而逃逸罪嫌（即肇事逃逸）等語。
二、按犯罪事實應依證據認定之，無證據不得認定犯罪事實；不
    能證明被告犯罪者，應諭知無罪之判決，刑事訴訟法第154
    條第2項、第301條第1項分別定有明文。再按刑事訴訟法第1
    61條已於91年2月8日修正公布，其第1項規定：檢察官就被
    告犯罪事實，應負舉證責任，並指出證明之方法。因此，檢
    察官對於起訴之犯罪事實，應負提出證據及說服之實質舉證
    責任。倘其所提出之證據，不足為被告有罪之積極證明，或
    其指出證明之方法，無從說服法院以形成被告有罪之心證，
    基於無罪推定之原則，自應為被告無罪判決之諭知（最高法
    院92年台上字第128號判決意旨可資參照）。末按刑法第185
    條之4之肇事逃逸罪，其客觀構成要件為行為人駕駛動力交
    通工具肇事，且致人死傷而逃逸，主觀要件則須行為人對致
    人死傷之事實有所認識，並進而決意擅自逃離肇事現場，始
    足當之，否則應認構成要件不該當，而不成立犯罪（最高法
    院107年度台上字第4677號判決參照）。
三、公訴人認被告涉犯上開罪嫌，無非係以被告於警詢及偵查中
    之供述、上開告訴人於警詢、偵查中之證述、診斷證明書、
    道路交通事故現場圖、道路交通事故調查報告表（一)、道
    路交通事故調查報告表（二)-1、現場照片、監視器翻拍照
    片等為其主要論據。訊據被告固不否認於109年12月24日7時
    27分許，駕駛上開自用小客車，沿高雄市橋頭區站前街西往
    東行駛至橋頭火車站前，欲向左迴轉，以及告訴人受有上開
    傷勢等情，惟堅詞否認有何肇事逃逸之犯行，辯稱：我真的
    不知道車禍跟我有關係，如果知道我不會就這樣開車走掉等
    語，經查：
  ㈠被告於上開時間，駕駛上開車輛行經上開路段，因疏未注意
    貿然迴轉，至告訴人受有上開傷害等情，係犯刑法第284條
    前段之過失傷害罪等情，業經本院認定如前，嗣後被告沒有
    留在現場乙情，被告亦不否認（見警卷第5頁；偵卷第20頁
    ；本院卷第100頁至第101頁），是此部分事實也可確認。
  ㈡而如上所述，要構成刑法第185條之4第1項前段之肇事逃逸罪
    ，被告主觀上要對致人死傷之事實有所認識，並進而決意擅
    自逃離肇事現場，且此部分構成要件應由檢察官負舉證責任
    ，若無法說服法院形成被告有罪之心證，基於無罪推定之原
    則，自應為被告無罪判決之諭知，而本院基於下列理由認無
    法確認被告主觀上有肇事逃逸之故意：
  ⒈告訴人於警詢、偵查時均證稱：我沒有與被告發生碰撞，也
    沒有按喇叭或閃燈等語（見警卷第11頁；偵卷第20頁）；於
    本院審理時則證稱：我見到被告的車速有變，我會摔車是因
    為如果我不煞車，就會撞上被告的車，我因為嚇到，有哭、
    且很大聲的尖叫，我當下非常的痛，因為當時已經骨折，所
    以沒有去找前面的車主，我沒有試圖攔住他，我覺得被告會
    知道發生車禍的原因，是因為那裡空間很小，我坐在那邊大
    叫，那裡的人應該都會知道、他迴轉時應該有看後視鏡、之
    前開庭時他有說有看到我在哭等語（見本院卷第78頁至第81
    頁、第85頁至第86頁）。是本案車禍並沒有發生碰撞，相較
    一般有發生直接碰撞之車禍，應更難令人察覺有車禍之發生
    ，況且告訴人亦自陳，沒有按喇叭、閃燈或是去攔住被告，
    則在沒有其他提示的情況下，被告是否確實知悉是因自己之
    過失而發生車禍致告訴人受傷，進而逃離肇事現場，似有疑
    義。而告訴人雖有證稱其認為被告知悉其肇逃的原因，惟此
    部分尚屬告訴人之推測之詞，況且縱使被告自陳有看到告訴
    人在哭等語（見警卷第6頁），被告亦有可能認為是告訴人
    自摔或其他原因所導致，亦無法直接推認被告可以認知到是
    自己的過失所致。此外，被告尚在現場停車讓小孩下車去搭
    捷運，並未急於駕車離開現場，也沒有其他證據顯示，被告
    在車禍後有何不正常的行駛車輛，如加速逃逸、嗣後繞回觀
    看等，自應對被告為有利之認定。
  ⒉再者，審酌被告與告訴人車禍的地點是人來人往的車站，而
    我國監視器設置密度高，若非鄉間小徑，通常都會有監視器
    設置，此應屬眾所皆知之事，故縱使逃逸，亦容易經指認或
    調閱監視器畫面而查獲，而被告自陳是載小孩去坐車等語（
    見偵一卷第20頁），再參被告的住所，也在高雄市橋頭區，
    被告顯是在本地生活，更容易遭到警方查獲，況且本案並非
    發生重大車禍，被告是否甘冒犯罪之風險而肇事逃逸，確有
    可疑。又被告除了87年有刑事案件外，近20多年來並無相關
    刑案紀錄、通緝紀錄等，此有臺灣高等法院被告前案紀錄表
    1 份在卷可參（見本院卷第69頁至第70頁），故並無證據顯
    示被告有其他肇事逃逸之動機，則被告抗辯不知道發生車禍
    ，並不是完全不可採。
  ⒊綜合所有證據判斷後，本院認被告雖有過失而導致告訴人受
    有上開傷勢，但依據客觀證據，兩車並無碰撞，告訴人也沒
    有按喇叭、閃燈或是其他人有去攔住被告，被告亦無肇事逃
    逸之動機或其他不正常的駕駛行為，實無法確認被告當下有
    意識到是因自己的過失導致告訴人受傷，並且決意逃離現場
    ，而有肇事逃逸之故意。
四、綜上所述，被告駕車雖因上開過失而致告訴人受有上開傷勢
    ，嗣後未停留現場採取救護或其他必要措施，亦未留下年籍
    資料及任何聯絡方式，即逕自駕車離開現場，惟本院認尚無
    證據足認被告確有肇事逃逸之故意，是關於被告犯罪之證明
    ，尚未達於通常一般之人均不致有所懷疑而得確信其為真實
    之程度。此外，公訴人復未提出其他積極證據足資證明被告
    有何公訴意旨所指犯行，參考前揭法條及判決意旨，既不能
    證明被告犯罪，自應為被告無罪之諭知。 
據上論斷，應依刑事訴訟法第299條第1項前段、第301條第1項前
段，判決如主文。
本案經檢察官靳隆坤提起公訴，檢察官郭郡欣到庭執行職務。
中　　華　　民　　國　　111 　年　　7 　　月　　13　　日
                  刑事第五庭  審判長法  官  林永村
                                    法  官  黃逸寧
                                    法  官  黃志皓
以上正本證明與原本無異。
如不服本判決應於收受判決後 20 日內向本院提出上訴書狀，並
應敘述具體理由。其未敘述上訴理由者，應於上訴期間屆滿後20
 日內向本院補提理由書 (均須按他造當事人之人數附繕本)「切
勿逕送上級法院」。
中　　華　　民　　國　　111 　年　　7 　　月　　13　　日
                                    書記官  曾小玲

附錄本案所犯法條全文：
中華民國刑法第284條
因過失傷害人者，處1年以下有期徒刑、拘役或10萬元以下罰金
；致重傷者，處3年以下有期徒刑、拘役或30萬元以下罰金。